【裁判字號】    97,勞訴,51
【裁判日期】    980330
【裁判案由】    給付退休金 等
【裁判全文】
臺灣高雄地方法院民事裁定              97年度勞訴字第51號
原      告  丙○○
被      告  交通部臺灣省鐵路局高雄運務段
法定代理人  甲○○
訴訟代理人  乙○○
上當事人間請求給付退休金等事件，本院裁定如下：
    主  文
本件移送臺灣高雄高等行政法院。
    理  由
一、按「國家為達成行政上之任務，得選擇以公法上行為或私法
    上行為作為實施之手段。其因各該行為所生爭執之審理，屬
    於公法性質者歸行政法院，私法性質者歸普通法院。惟立法
    機關亦得依職權衡酌事件之性質、既有訴訟制度之功能及公
    益之考量，就審判權歸屬或解決紛爭程序另為適當之設計。
    此種情形一經定為法律，即有拘束全國機關及人民之效力，
    各級審判機關自亦有遵循之義務。……事件經本院解釋係民
    事事件，認提起聲請之行政法院無審判權者，該法院除裁定
    駁回外，並依職權移送有審判權限之普通法院，受移送之法
    院應依本院解釋對審判權認定之意旨，回復事件之繫屬，依
    法審判，俾保障人民憲法上之訴訟權。」司法院釋字第540
    號解釋意旨參照。次按是否屬民事訴訟之範疇，應以原告起
    訴主張為訴訟標的之法律關係為斷，而非以法院調查之結果
    為依歸。至法院調查之結果，認原告請求者不符法律規定之
    要件時，則屬其訴有無理由之問題，尚與法院有無審判權無
    涉。再按，普通法院認其無受理訴訟權限者，應依職權裁定
    將訴訟移送至有受理訴訟權限之管轄法院。當事人就普通法
    院有無受理訴訟權限有爭執者，普通法院應先為裁定，民事
    訴訟法第31條之2 第2 項及第3 項分別定有明文。
二、原告起訴略以：伊自民國77年7 月25日起任職交通部臺灣省
    鐵路局高雄運務段斗南站站務佐理，為公務人員兼具勞工身
    分，嗣因公受傷，患有第四、五腰椎椎間盤突出合併神經壓
    迫，致右下肢機能障礙，無法從事任何工作，並領有殘障手
    冊，此外母親因腦中風臥病在床，亦須照護供養，茲因身體
    殘廢致不堪勝任職務，且服務年資已滿21年，已符合公務人
    員退休法第5 條及施行細則第4 條規定，得聲請退休或命令
    退休，並領取月退休金，惟被告均不允准，為此依公務人員
    退休法第5 條及同法施行細則第4 條等規定，提起本件訴訟
    等情。並聲明求為判命被告應同意自97年7 月16日起准予原
    告辦理月退休，並按月給付月退休俸新臺幣（下同）1 萬
    7,131 元。
三、經查：人民與中央或地方機關間，因公法上原因發生財產上
    之給付，得提起給付訴訟，行政訴訟法第8條第1項定有明文
    。本件原告係交通部臺灣鐵路局高雄運務段斗南站士級站務
    佐理，於77年參加特種考試交通事業鐵路人員士級考試及格
    分發，於同年7 月25日到職，任公職迄今為20年一情，業據
    交通部臺灣鐵路管理局以鐵人一字第0970021742號函覆在卷
    （見本院卷第41頁），是原告具有公務人員兼具勞工身分，
    可以認定。原告主張其因公受傷，患有第四、五腰椎椎間盤
    突出合併神經壓迫，致右下肢機能障礙，無法從事任何工作
    ，並領有殘障手冊，此外母親因腦中風臥病在床，亦須照護
    供養，茲因身體殘廢致不堪勝任職務，且服務年資已滿21年
    ，依公務人員退休法第5 條及施行細則第4 條規定，得由服
    務單位命令退休，並領取月退休金，惟被告均不允准，乃依
    公務人員退休法第5 條及同法施行細則第4 條等規定，提起
    本件訴訟。核其請求命令退休並給付月退休俸，所主張為訴
    訟標的之法律關係，並非私權上之爭執，而係基於公法上原
    因所為給付之請求，依前揭說明，普通法院並無審判權。而
    本件被告公務所所在地設在高雄市，依法應由臺灣高雄高等
    行政法院管轄，原告向無審判權之本院起訴，依民事訴訟法
    第31條之2 第1 項規定，應由本院依職權將本件移送於該管
    轄法院。
中    華    民    國    98    年    3     月    30    日
                  民事第三庭  審判長法  官  朱玲瑤
                                    法  官  陳宛榆
                                    法  官  李嘉益
以上正本證明與原本無異。
如不服本裁定，應於送達10日內向本院提出抗告狀，並繳納裁判
費新台幣1,000元。
中    華    民    國    98    年    3     月    30    日
                                    書記官  陳瓊芳


司法院資訊處製作；財團法人民間司法改革基金會備份。
